【裁判字號】    97,交聲,362
【裁判日期】    970630
【裁判案由】    聲明異議
【裁判全文】
臺灣臺南地方法院交通事件裁定         97年度交聲字第362號
原處分機關  交通部公路總局嘉義區監理所台南監理站
異議人即受
處分人      乙○○
上列受處分人因違反道路交通管理處罰條例案件，對於交通部公
路總局嘉義區監理所台南監理站，民國97年3月21日所為之裁決
處分（處分案號：嘉監南字第裁74-S00000000號），聲明異議，
本院裁定如下：
      主  文
異議駁回。
      理  由
一、原處分意旨略以：異議人即受處分人乙○○（下稱異議人）
    駕駛其所有車號VC-0326號自小客車，於民國97年1月22日下
    午15時15分許，行經台南市○○路與郡西路交岔路口處時，
    因「闖紅燈」 (永華路西往東)為臺南市警察局第六分局永
    華派出所警員（以下稱舉發機關）予以製單舉發。嗣原處分
    機關即交通部公路總局嘉義區監理所台南監理站，以異議人
    違規事實明確，乃依道路交通管理處罰條例 (以下稱處罰條
    例)第53條第1項、第63條第1項第3款 (原處分漏載第1項第3
    款)及違反道路交通管理事件統一裁罰基準表 (以下簡稱基
    準表)之規定，裁處異議人罰鍰新台幣（下同）3600元，並
    記違規點數3點等語。
二、本件聲明異議意旨：本人係在永華路與金華路口紅燈右轉永
    華路，而非於永華路與郡西路口闖紅燈，舉發違規事實記載
    與真實不符，有人證及監視器可證，為此聲明異議，請求撤
    銷原處分云云。
三、按汽車駕駛人，行經有燈光號誌管制之交岔路口闖紅燈者，
    處1800元以上5400元以下罰鍰；汽車駕駛人有違反處罰條例
    第53條情形者，除依原條款處罰鍰外，並予記違規點數3點
    ；處罰條例第53條第1項、第63條第1項第3款，分別定有明
    文。
四、本院審酌：
  (一)異議人駕駛其所有車號VC-0326號自用小客車，於97年1月22
    日下午15時15分許，行經台南市○○路與郡西路交岔路口時
    ，為舉發機關以「闖紅燈」為由製單舉發，嗣原處分機關依
    處罰條例第53條第1項、第63條及基準表之規定，裁處異議
    人罰鍰3600元並記違規點數3點之事實，有：
    裁決書。
    舉發通知單。
    等件為證，且為異議人所不否認，此部分事實當可認定。
  (二)經查：證人即本件舉發員警柯文彬於本院調查中證稱：「本
    件是我舉發的，舉發當日，我與另一同事執行15-17時交通
    稽查勤務，於金華路右轉永華路，發現前方郡西路與永華路
    口已經是紅燈，當時前方只有異議人的車輛，發現異議人的
    車輛從郡西路等速前進，沒有剎車闖紅燈。當時紅燈已經好
    幾秒了。不會誤認，我當時攔停異議人，異議人不斷重複表
    示當時與車上的友人講話疏忽了燈號」等語 (見本院卷第15
    頁)。已證述異議人係於永華路與郡西路口處闖紅燈，而非
    於金華路紅燈右轉永華路之違規行為明確。另參以證人甲○
    ○○○與異議人間，不僅未有任何怨隙，且係毫不相識之人
    ，衡情證人應無設詞攀誣，或是虛構違規事實以陷害異議人
    之理。且參以前揭證言應無誤看或誤為判斷之可能。何況警
    員執行公務時，本身即受有行政懲處責任之監督，且其到庭
    具結作證，更係以刑事責任擔保其證言之真實性，故證人之
    上開證述內容，以及其所記錄舉發之本件違規事實，經核應
    無不可採信之處。
  (三)其次交通勤務警察或依法令執行交通稽查任務人員，開單舉
    發違反道路交通管理處罰條例所列之違規事實，經公路主管
    機關或警察機關所為之裁決處罰，本質上為行政處分，係公
    務員基於職務上權力，依法就特定之具體事件所為具公法上
    效果之單方行政行為，基於公務員為公法上行為具有公信力
    之原則，該行政行為當可被推定為真正，其據以依法處分之
    事實認定亦為正確無誤。此與民事訴訟法第355條第1項規定
    ：「文書，依其程式及意旨得認作公文書者，推定其為真正
    。」之情形相同。又受處分人不服公路主管機關所為之處罰
    ，依處罰條例第87條之規定向管轄地方法院聲明異議，自屬
    行政救濟程序，其舉證責任分配，應採民事訴訟上舉證責任
    分配原則，87年10月28日修正公布之行政訴訟法第136條同
    揭此旨，而明文規定準用民事訴訟法第277條舉證責任分配
    之原則。亦即先由行政機關就其如何履行相關正當法律程序
    ，以及人民為何應受行政處罰之客觀違反法令行為，負證明
    責任。而受處罰人就行政機關已為相當證明之事項，亦須就
    其所辯，提出反證，以動搖法院對其可能形成之不利心證。
    倘受處罰人始終未能提出反證，或雖提出，但所提之反證卻
    不足以動搖法院審酌行政機關所提出之相關事證後，對其所
    形成之不利心證評價，依據舉證責任分配之法則，法院仍應
    為受處罰人不利之認定。經查：異議人雖否認有違規行為，
    並聲請調閱金華路一帶監視器及聲請傳喚當時車上之人作證
    。惟查：舉發地點之路口及附近商家並無設置監視器，此有
    舉發機關97年5月27日南市警六交字第09746180380號函附卷
    可稽 (見本院卷第19頁)，該證據即無法調查。又異議人於
    本院97年6月2日進行調查程序時，雖聲請以違規當日在場之
    配偶作證，然異議人之配偶，雖到場但其並未攜帶任何身分
    證明文件，本院認其身分未經證明，不宜作證 (見本院卷第
    14頁)，且異議人配偶之證言，自有迴護異議人之可能，亦
    難為本院所採信。此外異議人復未提出任何其他事證供本院
    調查，本院亦查無任何證據足資證明執勤員警有捏造事實違
    法取締之情事存在，故執勤警員本其維護交通秩序、安全職
    責所為之舉發，自應受到合法、正確之推定，異議人所辯尚
    非可信，異議人駕駛車號VC-0326號自用小客車於上揭時地
    有闖紅燈之違規事實，已足堪認定。
五、綜上所述，異議人確有前揭闖紅燈之違規事實已如前述，而
    原處分機關依據上揭條文及基準表之規定，裁處異議人罰鍰
    3600元，並記違規點數3點即無違誤，異議人之異議為無理
    由，應予駁回。
六、據上論斷，應依道路交通案件處理辦法第19條，裁定如主文
    。
中    華    民    國    97    年    6     月    30    日
                        交通法庭法  官  蔡直青
以上正本證明與原本無異。
如不服本裁定，應於收受送達後5日內向本院提出抗告狀。（應
附繕本）
                                書記官  劉鴻瑛
中    華    民    國    97    年    7     月    4     日


司法院資訊處製作；財團法人民間司法改革基金會備份。
